臺灣臺中地方法院民事判決　96年度訴字第2492號
原　　　告　丙○○
被　　　告　甲○○
　　　　　　乙○○
上當事人間損害賠償事件，本院於96年11月13日言詞辯論終結，
判決如下：
    主      文
被告應連帶給付原告新台幣貳拾萬元，及自民國九十六年十一月
十三日起至清償日止，按年息百分之五計算之利息。
原告其餘之訴駁回。
訴訟費用由被告連帶負擔七分之二，餘由原告負擔。
本判決於原告勝訴部分得假執行，但被告以新台幣貳拾萬元為原
告供擔保後，得免為假執行。
原告其餘假執行之聲請駁回。
    事實及理由
壹、兩造之聲明：
  一、原告：(一)被告應連帶給付原告新台幣（下同）700,000元
      ，及自民國（下同）96年11月13日起至清償日止，按年息
      5% 計算之利息。(二)訴訟費用由被告負擔。(三)第一項聲明
      原告願供擔保，請准宣告假執行。
  二、被告：(一)請求駁回原告之訴及假執行之聲請。(二)訴訟費用
      由原告負擔。(三)如受不利判決，請准供擔保免為假執行。
貳、原告起訴主張：被告二人於95年1月17日上午9時30分許，夥
    同綽號「阿斌」及另一不知名男子，於台中市○○路與大連
    路口控制原告之行動，並強行將原告擄至台中縣太平市○○
    路379巷1弄6號被告甲○○之租屋處，持續控制原告之行動
    自由，並毆打、出言恐嚇原告，脅迫原告簽發面額合計803,
    600元之本票4紙，被告乙○○又以原告之行動電話要脅原告
    之朋友即訴外人王志慶攜帶面額100,000元之支票以換回原
    告，否則不讓原告離開，王志慶顧慮原告之生命安全，而簽
    發面額100,000元、票號VB0000000、發票日95年1月10日、
    付款人第一銀行中港分行之支票1紙，赴原告遭拘禁之處，
    由原告於該支票上背書後，原告始被警方救出。被告等人之
    前開行為經台灣台中地方法院檢察署以95年度偵字第2571號
    提起公訴。原告於獲釋後，提領100,000元匯入王志慶之帳
    戶中，被告提示系爭支票並業於95年1月10日兌現，致原告
    受有100,000元之財產上損害，且因遭被告等剝奪行動自由
    長達4小時，其間遭被告等毆打、恐嚇，使原告身心飽受摧
    殘，且因此失去接洽另一個工程之機會，又因現有2名共犯
    尚未落網，使原告鎮日惶恐，深怕遭人尋仇、不敢外出，精
    神上備感痛苦，則被告等應連帶賠償原告慰撫金600,000元
    。爰依侵權行為損害賠償請求權，請求被告等給付如聲明所
    示之金額。
參、被告則以：被告等係原告之下包，由於原告所承作之工程已
    向業主領得全部工程款2,000,000元，故與被告約定於系爭
    支票到期日前對被告給付工程款，但屆時原告借不到票，乃
    於本事件發生之前先行簽發系爭支票給付一部分工程款，95
    年1月17日被告係應原告要求至被告甲○○處會帳，並未剝
    奪原告之行動自由。被告至今仍無法領得向原告承作工程之
    工程款，卻要賠償原告，實不合理。本件刑事案件撤回上訴
    並已確定，於該刑事案件審理中兩造曾商談和解條件，因原
    告請求之金額過高而無力負擔等語，資為抗辯。
肆、經查：
  一、本件原告主張被告二人合夥從事土木包工業，並受邀承作
      「林肯美國學校」之翻修工程，而該工程原上游包商黃延
      宙因故承作未完成即捲款潛逃導致工程延宕，原設計之建
      築師張維能事務所顧問朱賢寰即找原告進場接續承作，被
      告二人亦同意再度施作完工，詎原告所施作之部分工程款
      未能請款成功，因而無法支付被告所施作之工程款。被告
      遂95年1月17日上午9時30分許，與「阿斌」及另一名不知
      名之男子基共同之犯意聯絡，由被告乙○○、「阿斌」及
      該名男子駕車尾隨原告，嗣在台中市○○區○○路與大連
      路口攔下原告所駕駛車之自用小客車，由該男子逕行開啟
      原告副駕駛座之車門強行進入車內，當車輛行駛至崇德路
      與崇德二路口時，該不名男子即喝令原告配合駕駛車至指
      定之地點，並出手阻止原告開車、喝令原告改坐於副駕駛
      座，由其接手駕駛，而剝奪原告之行動自由。被告乙○○
      及「阿斌」則跟隨在後，並打電話通知被告甲○○返回台
      中縣太平市之住處。被告乙○○等即將原告丙○○帶至太
      平市○○路379巷1弄6號被告甲○○之租屋處限制原告之
      行動自由，被告甲○○亦於10分鐘後回到住處，與被告乙
      ○○等共同剝奪原告之行動自由，期間被告乙○○並以拳
      頭打原告之下巴及胸口，且出言脅迫原告簽署本票，原告
      見被告人多勢眾，不得已依被告乙○○之指示簽發面額11
      6,900元、330,000元、50,000元、306,700元之支票4紙交
      付被告乙○○；嗣被告乙○○另多次以原告之行動電話聯
      絡原告之朋友王志慶，脅迫王志慶脅必須開立支票拿到太
      平市被告甲○○之住處以解決糾紛，經王志慶報警查獲等
      各節，已有刑事程序中所扣得之空白本票、行動電話通聯
      紀錄、照片足稽，被告二人所涉上開妨害自由犯罪經諭知
      罪刑確定，亦有本院95年度訴字第3671號刑事判決在卷可
      證；被告甲○○、乙○○主張並未剝奪原告之行動自由，
      係原告主動到被告甲○○處商討債務云云，並非可採。
  二、因故意或過失不法侵害他人之權利者，負損害賠償責任；
      數人共同不法侵害他人之權利者，連帶負損害賠償責任民
      法第184條第1項前段、第185條第1項前段訂有明文。又同
      法第195條第1項前段規定：「不法侵害他人之身體、健康
      、名譽、自由、信用、隱私、貞操，或不法侵害其他人格
      法益而情節重大者，被害人雖非財產上之損害，亦得請求
      賠償相當之金額」，被告甲○○、乙○○與「阿斌」及另
      一名不知名之男子以刑事犯罪之方式，不法剝奪原告之行
      動自由，自係故意不法侵害原告之自由權，原告依前開規
      定，請求被告連帶賠償損害相當之金額，自屬正當。
  三、就原告請求賠償之金額分項說明於後：
    (一)票款100,000元部分：
      原告主張被告乙○○以行動電話要脅王志慶攜帶面額100,
      000元之支票換回原告，王志慶顧慮原告之生命安全，而
      簽發面額100,000元之支票1紙，由原告於該支票上背書後
      ，原告始被警方救出，原告獲釋後提領100,000元匯入王
      志慶之帳戶中，被告提示系爭支票並業於95年1月10日兌
      現，致原告受有100,000元之財產上損害等情，固經原告
      提出支票影本一件為證；惟原告係於95年1月17日上午9時
      30分許遭被告剝奪行動自由，上開支票發票日及提示兌付
      日則為95年1月10日，時間尚在原告行動自由遭剝奪之前
      ，顯與被告2人之犯罪行為無關，原告請求被告賠償此部
      分之損害，顯出於誤會，核屬無據。
    (二)慰撫金600,000元部分：
      以受有精神上之痛苦，而請求慰藉金之賠償，其核給之標
      準，須斟酌雙方之身分、資力與加害程度及其他各種情形
      核定相當之數額。所謂「相當」，應以實際加害情形與其
      影響是否重大，及被害人之身分、地位與加害人之經濟情
      況等關係定之。本件原告聯合工專（二專）畢業，現擔任
      兢鑽營造有限公司之負責人，從事工程小包之工作，每月
      收入不固定，而被告甲○○、乙○○均高職畢業，現職為
      論工計酬之泥水工，收入亦不固定，被告二人均為以薪資
      為主要收入之勞動者，原告則係事業之負責人，此為兩造
      所不爭；本件被告二人限制原告行動自由持續約4小時左
      右，時間非久，且係因工程糾紛進而對原告剝奪自由，原
      告雖稱因遭被告剝奪行動自由而喪失締約之機會，惟締結
      工程合約通常應經詳細磋商，並非一時可就，原告被剝奪
      行動自由之期間僅4小時，何以能讓原告喪失締約之機會
      ？未見原告舉證證明，實難認可採。惟被告限制原告行動
      自由期間曾對原告施以脅迫，強制其簽發本票，本院審酌
      上情，認原告請求被告賠償非財產上之損害600, 000元，
      仍屬過高，以連帶賠償原告200,000元，即足以兼顧兩造
      之身分、資力、加害之程度及被告行為之惡性，應屬公平
      允當。
  三、從而原告依侵權行為損害賠償請求權，請求被告連帶給付
      200,000元，並自起訴狀繕本送達後之96年11月13日起至
      清償日止，按法定利率計付遲延利息，於法有據，應予准
      許，逾此部分之請求，則無理由，應予駁回。本判決原告
      勝訴之部分，所命給付之金額未逾500,000元，依職權宣
      告假執行，而被告陳明願供擔保，聲請宣告免為假執行，
      經核亦無不合，爰酌定相當之擔保金額宣告之；原告其餘
      假執行之聲請，因訴之駁回而失所依據，不予准許。
  四、本件為本院刑事庭移送而來之附帶民事訴訟事件，並未計
      徵第一審裁判費，亦無其他相關之訴訟費用，確定訴訟費
      用之金額為0元。
伍、結論：原告之訴為一部有理由、一部無理由，依民事訴訟法
    第79條、第389條第1項第5款、第392條第2項，判決如主文
中　　華　　民　　國　　96　　年　　11　　月　　23　　日
                  民事第二庭    法  官  王  銘
正本係照原本作成。
如對本判決上訴，須於判決送達後20日內向本院提出上訴狀。
中　　華　　民　　國　　96　　年　　11　　月　　23　　日
                                書記官
